臺灣高等法院臺中分院刑事判決
110年度金上訴字第100號
上  訴  人  
即  被  告  陳信彬



選任辯護人  李玲瑩律師
上列上訴人因違反洗錢防制法等案件，不服臺灣彰化地方法院10
9年度金訴字第86號中華民國109年12月7日第一審判決（聲請簡
易判決處刑案號：臺灣彰化地方檢察署109年度偵字第5337號）
，提起上訴，本院判決如下：
    主  文
原判決撤銷。
陳信彬犯幫助洗錢罪，處有期徒刑參月，併科罰金新臺幣貳萬元
，罰金如易服勞役，以新臺幣壹仟元折算壹日。緩刑貳年。
    事  實
一、陳信彬可以預見將金融機構帳戶交由他人使用，可能幫助詐
    欺犯罪集團詐騙社會大眾匯款至該帳戶，成為所謂「人頭帳
    戶」，若將提款卡交付給他人，也會讓他人將贓款從ATM裡
    面以現金提領洗錢，掩飾、隱匿贓款之去向、所在。陳信彬
    於民國108年1月20日前之某時，見網路刊登廣告稱，若提供
    一本帳戶，可得新臺幣（下同）3,500元代價，竟基於即使
    發生亦不違反本意之幫助故意，向其不知情胞弟陳瑞彬（檢
    察官另為不起訴處分）佯稱：因工作薪資轉帳之用，需商借
    銀行帳戶存摺、提款卡使用，用畢即行歸還等語，陳瑞彬因
    而交付名下華南商業銀行（下稱華南銀行）帳號000-000000
    000000號帳戶之存摺及提款卡（含密碼）予陳信彬。陳信彬
    遂在彰化縣田中鎮中南路之「7-11統一便利超商內安門市」
    ，將上開陳瑞彬名下之華南銀行帳戶存摺、提款卡（含密碼
    ），寄出予收購帳戶之真實年籍姓名不詳之詐欺集團成員。
    嗣詐騙集團成員於取得陳信彬所交付之上開華南銀行帳戶、
    提款卡後，即為下列詐欺取財及洗錢行為：
  ㈠詐騙集團成員於108年1月8日某時許，撥打電話予何秋鑫，佯
    稱其為台新銀行客服人員，因先前購物金額及程序有疏失，
    需至自動櫃員機操作進行取消作業，致何秋鑫陷於錯誤，分
    別於108年1月20日20時42分許、108年1月21日凌晨0時6分許
    ，在其臺南市○○區○○路000巷00號住處，以網路轉帳匯款49,
    988元、35,123元入陳瑞彬所有上揭華南銀行帳戶內。嗣經
    何秋鑫察覺有異，報警循線查悉上情。
  ㈡詐騙集團成員於108年1月20日前某時，撥打電話予李文傑，
    佯稱為麗寶樂園人員，因李文傑先前線上購買麗寶樂園門票
    ，工作人員作業疏失造成重複扣款，再由詐騙集團成員佯裝
    為中國信託商業銀行人員，告知李文傑需到ATM前面操作取
    消被重複，致李文傑陷於錯誤，分別①於108年1月20日20：2
    3：53，從李文傑「中華郵政0000000- 0000000」匯出30003
    元（含手續費）到陳瑞彬上述華南商業銀行帳戶，匯入29,9
    88元（已被扣除手續費15元）。②於108年1月21日00：14：3
    5，從上述「中華郵政0000000- 0000000」匯出30,003元（
    含手續費）到陳瑞彬上述華南商業銀行帳戶，匯入29,988元
    （已被扣除手續費15元）。③於108年1月21日00：54：30，
    到台北市○○區○○○路○段00號、7-11權東門市，以現金存款30
    ,000元（含手續費）存入到陳瑞彬上述華南商業銀行帳號00
    0-000000000000號帳戶，有效存入29,985元（被扣除手續費
    15元）。
　㈢詐欺集團成員於確定何秋鑫、李文傑受騙匯入上述華南商業
    銀行帳戶後，即通知集團之車手持提款卡，在臺中市南區、
    北區幾個ATM內將贓款領出來，並將贓款轉交給上游成員，
    而製造金流斷點，掩飾、隱匿詐欺犯罪所得之去向、所在。
    陳信彬因而幫助詐欺集團成員為上開詐欺取財及洗錢行為。
二、案經何秋鑫訴由臺中市政府警察局烏日分局報告臺灣臺中地
    方檢察署檢察官偵查後，報請臺灣高等檢察署臺中分署移轉
    臺灣彰化地方檢察署檢察官偵查起訴。
    理    由
壹、證據能力方面
　　被告以外之人於審判外之陳述，雖不符刑事訴訟法第159條
    之1至第159條之4之規定，而經當事人於審判程序同意作為
    證據，法院審酌該言詞陳述或書面陳述作成時之情況，認為
    適當者，亦得為證據；當事人、代理人或辯護人於法院調查
    證據時，知有同法第159條第1項不得為證據之情形，而未於
    言詞辯論終結前聲明異議者，視為有前項之同意，刑事訴訟
    法第159條之5定有明文。而該條規定之立法意旨，在於確認
    當事人對於傳聞證據有處分權，得放棄反對詰問權，同意或
    擬制同意傳聞證據可作為證據，屬於證據傳聞性之解除行為
    ，如法院認為適當，不論該傳聞證據是否具備刑事訴訟法第
    159條之1至第159條之4所定情形，均容許作為證據，不以未
    具備刑事訴訟法第159條之1至第159條之4所定情形為前提（
    最高法院104年度第3次刑事庭會議決議參照）。本判決認定
    事實所引用之供述證據（含文書證據），檢察官、被告及辯
    護人於本院準備程序時，均不爭執證據能力，亦未於言詞辯
    論終結前聲明異議，而本院審酌各該證據作成時之情況，並
    無違法不當或證明力明顯過低之瑕疵，亦認以之作為證據應
    屬適當，是依刑事訴訟法第159條之5規定，均有證據能力。
貳、實體方面
一、訊據被告陳信彬對於上開犯罪事實坦承不諱，核與被害人何
    秋鑫、李文傑於警詢時證述之情節相符（見偵29265號卷第1
    9-20頁、原審卷第95-98頁），亦據證人陳瑞彬於警詢、偵
    查中證述屬實(見偵155號卷第33-34頁、第41-42頁、第57-5
    9頁、第67-69頁)，並有華南商業銀行(000-000000000000)
    帳戶資料及交易明細、何秋鑫使用手機轉帳之手機截圖(以
    上見偵29265號卷第69頁、第29頁）、李文傑「中華郵政000
    0000-0000000」帳戶交易明細、財金資訊股份有限公司提供
    跨行轉帳、提款之交易紀錄（見原審卷第43-49頁、第29-34
    頁）在卷可稽。而本件被害人匯入與車手集團提領之時間、
    地點資訊如下：
時間 被害人 存入被害金額（新臺幣） 車手提領金額（新臺幣） 車手提領地點 108.1.20之20：23：53 李文傑 29,988元   108.1.20之20：26：40   20,005元 臺中市○區○村○路000號（統一台火店） 108.1.20之20：28：03   9,005元 臺中市○區○村○路000號（統一台火店） 108.1.20之20：42：37 何秋鑫 49,988元   108.1.20之20：55：48   20,005元 臺中市○區○○路000號（統一長億店） 108.1.20之20：56：50   20,005元 臺中市○區○○路000號（統一長億店） 108.1.20之20：57：50   10,005元 臺中市○區○○路000號（統一長億店） 108.1.21之00：06：29 何秋鑫 35,123元   108.1.21之00：08：01   20,005元 臺中市○○區○○路○段000號（全家太平育仁店） 108.1.21之00：08：45   16,005元 臺中市○○區○○路○段000號（全家太平育仁店） 108.1.21之00：14：35 李文傑 29,988元   108.1.21之00：18：17   20,005元 臺中市○區○○路00號（統一嘟嘟店） 108.1.21之00：19：19   10,005元 臺中市○區○○路00號（統一嘟嘟店） 108.1.21之00：54：31 何秋鑫 29,985元   108.1.21之00：57：56   20,005元 臺中市○區○○○路000號（統一豐華店 ） 108.1.21之00：58：46   10,005元 臺中市○區○○○路000號（統一豐華店 ） 
    是綜上所述，被告之自白核與事實相符，事證明確，其犯行
    洵堪認定。
二、論罪科刑
  ㈠按行為人提供金融帳戶提款卡及密碼予不認識之人，固非屬
    洗錢防制法第2條所稱之洗錢行為，不成立同法第14條第1項
    一般洗錢罪之正犯；然如行為人主觀上認識該帳戶可能作為
    收受及提領特定犯罪所得使用，他人提領後即產生遮斷資金
    流動軌跡以逃避國家追訴、處罰之效果，仍基於幫助之犯意
    而提供，應論以幫助犯同法第14條第1項之一般洗錢罪（最
    高法院大法庭108年度台上大字第3101號裁定意旨參照）。
    查被告陳信彬提供而容認他人使用上述華南銀行帳戶，嗣該
    帳戶並遭詐欺集團成員使用，便利該詐欺集團成員遂行詐欺
    取財及洗錢犯行，規避檢警機關之追緝，主觀上應有幫助詐
    欺取財及洗錢之不確定故意。
  ㈡本案並無積極證據足以證明被告知悉或可得而知詐欺集團成
    員已達3人以上等加重情狀，依罪證有疑利於被告之原則，
    尚難認被告係幫助詐欺正犯實行刑法第339條之4之加重詐欺
    取財罪。是核被告所為，係犯刑法第30條第1項前段、第339
    條第1項之幫助詐欺取財罪及刑法第30條第1項前段、洗錢防
    制法第14條第1項之幫助洗錢罪。
  ㈢被告以一幫助行為同時觸犯上開2罪名，為想像競合犯，應依
    刑法第55條規定從一重之幫助洗錢罪處斷。
　㈣被告幫助他人實行犯罪，為幫助犯，爰依刑法第30條第2項之
    規定，按正犯之刑減輕之。又被告就幫助洗錢犯行，於原審
    及本院審判時自白，爰依洗錢防制法第16條第2項規定減輕
    其刑；並遞減輕之。
三、原審認被告罪證明確，因而予以論罪科刑，固非無見。惟
　　查：被告於本院審理期間，經被害人李文傑同意由其匯款2
    萬元以為賠償，及經被害人何秋鑫同意由其匯款4萬元以為
　　賠償，被告並透過辯護人李玲瑩律師為上開金額之匯款，有
　　辯護人之「刑事聲請狀」1份、本院公務電話查詢紀錄表2
    份、辯護人之「刑事答辯狀」及檢附之國泰世華商業銀行匯
    出匯款憑證影本2份附於本院卷可按（見本院卷第89、93、9
    5、115、117頁），顯見被告已賠償被害人，其犯罪後之態
　　度已然改善，則本院對被告量刑所應審酌之犯罪後態度與原
　　審所審酌之基礎已有不同，且應諭知較輕於原審判決所量處
　　之刑度。原審未及審酌被告上開犯罪後之態度，尚有未合。
　　被告上訴意旨指摘其所為應不構成幫助洗錢罪云云，固無理
    由，惟其指摘原判決量刑過重，則為有理由，應由本院予以
    撤銷改判。爰以行為人之責任為基礎，審酌被告提供其弟弟
    之華南商業銀行帳戶存摺、提款卡，使詐騙集團詐騙被害人
    財物，又幫助掩飾、隱匿詐欺犯罪所得之去向、所在，使金
    流不透明，影響社會經濟秩序，危害金融安全，並造成社會
    互信受損，使此類犯罪更加肆無忌憚，助長犯罪之猖獗，已
    嚴重妨礙檢警追查幕後詐欺正犯之犯罪，所生危害非輕；被
    告並未因本案獲利；被告於本院審理期間已賠償被害人所受
    之部分損害；被告自陳從事系統櫃裝潢之工作、未婚、與父
    親及弟弟同住之生活狀況（見原審卷第125頁）等一切情狀
    ，量處如主文第2項所示之刑，並就罰金刑部分諭知如易服
    勞役之折算標準。另被告提供存摺提款卡等物，並無實際獲
    利，故無沒收或追徵其價額問題，附此敘明。末查，被告前
    未曾因故意犯罪受有期徒刑以上刑之宣告，有臺灣高等法院
    被告前案紀錄表在卷可按，其因一時失慮，偶罹刑章，經此
    刑之宣告，當知警惕而無再犯之虞，且其業於本院審理期間
    已給付被害人李文傑、何秋鑫同意之賠償金額，故本院認對
    被告所宣告之刑，以暫不執行為適當，爰依刑法第74條第1
    項第1款規定諭知緩刑2年，以啟自新。
據上論結，應依刑事訴訟法第369條第1項前段、第364條、第299
條第1項前段，洗錢防制法第14條第1項、第16條第2項，刑法第1
1條、第30條第1項前段、第2項、第339條第1項、第55條、第42
條第3項前段、第74條第1項第1款，刑法施行法第1條之1第1項，
判決如主文。
本案經檢察官林芬芳聲請簡易判決處刑，檢察官陳佳琳到庭執行
職務。
中　　華　　民　　國　　110 　年　　5 　　月　　12　　日
            刑事第一庭　審判長法　官　江  德  千
                              法　官　高  增  泓
                              法　官　簡  源  希
以上正本證明與原本無異。
如不服本判決應於收受送達後二十日內向本院提出上訴書狀，其
未敘述上訴理由者，並得於提起上訴後二十日內向本院補提理由
書（均須按他造當事人之人數附繕本）「切勿逕送上級法院」。

                              書記官  吳  麗  琴
中　　華　　民　　國　　110 　年　　5 　　月　　12　　日
附錄論罪科刑法條：
洗錢防制法第14條第1項
有第2條各款所列洗錢行為者，處7年以下有期徒刑，併科新臺幣
5百萬元以下罰金。
刑法第339條第1項
意圖為自己或第三人不法之所有，以詐術使人將本人或第三人之
物交付者，處5年以下有期徒刑、拘役或科或併科50萬元以下罰
金。